【裁判字號】    95,判,2018
【裁判日期】    951207
【裁判案由】    徵收補償
【裁判全文】
最  高  行  政  法  院  判  決
                                     95年度判字第02018號
上  訴  人  丙○○
            甲○○
            方簡美鄉（原判決誤載為乙○○○）
            申○○
            己○○
            辛○○
            午○○
            子○○
            丁○○
            酉○○
            未○○
            天○○
            庚○○
            癸○○
            地○○
            巳○○
            丑○○
            卯○○
            寅○○
            辰○○
            壬○○
            戌○○
            亥○○○
共      同
訴訟代理人  陳正杰律師
被 上訴 人  宜蘭縣政府
代  表  人  戊○○
上列當事人間因徵收補償事件，上訴人對於中華民國94年1月28
日臺北高等行政法院92年度訴字第3826號判決，提起上訴，本院
判決如下：
    主  文
原判決廢棄，發回臺北高等行政法院。
    理  由
一、交通部公路總局為辦理省道台九線86K+226-86K+968路基拓
    寬工程，需用上訴人所有坐落宜蘭縣五結鄉○○段、文祥段
    如附表所示土地（下稱系爭土地），報經內政部以民國（下
    同）91年8月21日台內地字第0910066716號函核准徵收，被
    上訴人以91年11月1日府地二字第0910125938號公告徵收（
    公告期間自91年11月4日起至91年12月3日止），上訴人嗣以
    徵收補償費地價偏低為由，於公告期間內提出異議，案經被
    上訴人提請該縣地價及標準地價評議委員會91年12月26日第
    7次會議復議，決議：「為謀區域均衡，反應土地實值，本
    案毗鄰非公共設施保留地第130地價區段本期擬評公告土地
    現值區段地價調整為每平方公尺（新臺幣，下同）5,000元
    （91年公告土地現值由每平方公尺30,700元更正為每平方公
    尺33,300元）；調整後第21地價區段由每平方公尺21,800元
    更正為22,667元。」被上訴人乃以92年1月22日府地二字第
    0920009887號函復上訴人上開復議結果。上訴人不服，提起
    訴願，遭決定駁回，遂提起行政訴訟。主張：（一）上訴人
    所有系爭土地，係位於省道台九線之宜蘭縣五結鄉○○路○
    段及3段部分，橫自同鄉○○路以南至中正東路1巷間之道路
    拓寬預定地內，因該中正路現時路寬20米，拓寬後為30米，
    是該路段兩側實屬宜蘭市及羅東鎮間之商業精華腹地，商家
    林立，依地政機關資料，88年間實際買賣交易市價，每平方
    公尺即達5萬餘元。詎被上訴人就系爭土地公告現值，非但
    不適時適度調高，卻反將道路左側預定地之公告現值，自90
    年間每平方公尺27,400元調降為13,700元，道路右側預定地
    則由每平方公尺20,900元調降為13,700元，嗣於91年辦理徵
    收前，再將兩側預定地調升為每平方公尺21,800元，旋即按
    該地價加5成即每平方公尺32,700元作為同年11月間辦理徵
    收補償地價。然查在89年至91年間，並無任何經濟上重大變
    故發生，物價指數更是平穩，被上訴人卻將系爭土地於短短
    2年內先大幅調降後再微幅調升，期能以低價徵收，卻對同
    樣位於中正路3段後半段之拓寬預定地，於90年間公告徵收
    ，91年2月完成徵收之土地，及本次同時辦理徵收與系爭土
    地同地段之中正路2段前一小段預定地之土地兩側，不採取
    與系爭土地相同之方式將之調降其地價，卻反而分別以每平
    方公尺52,650元及46,050元，高於系爭土地1、2萬元，發放
    補償費。是被上訴人基於相同原因事實，就全長僅約1公里
    ，客觀環境相同之土地，區隔為3種不同之補償費發放基準
    ，肇致上訴人受有不公平待遇，揆諸行政訴訟法第4條第2項
    規定及本院81年判字第1006號判例意旨，本件處分即有權力
    濫用之違法。（二）系爭土地係處於商業繁榮區，被上訴人
    對於系爭土地地價之調查估計，忽視買賣或收益實例及有關
    影響區段地價之各項資料，棄內政部發布之地價調查估計規
    則第4條、第3條第2款、第7條規定於不用，反擷取不利且不
    應適用於本件之法令即平均地權條例施行細則第63條第1項
    第4款及地價調查規則第21條第1項第2款、第22條第1項第3
    款之規定，其作成之處分，實屬不公。（三）對於同屬省道
    台九線路基拓寬工程預定地之58K+400-67K+400尚未公告徵
    收之土地，被上訴人卻依信賴保護原則，於90年間決議，維
    持89年之公告土地現值不予調整。惟細觀90年平均地權土地
    地價現值評議表，可知上期現值與評議結果間，除預作將來
    91年劃設第21區段（即系爭土地）平均計算地價用之第117
    區段、第117-1區段及第130區段地價有顯著調降，其中第
    117區段地價甚而差距一倍外，其餘區域地價則卻僅象徵性
    調漲或調降，顯見被上訴人有意作不公平待遇。再者，被上
    訴人漠視人民權益，壓低西側土地現值於多額，補東側土地
    現值於少額之方式，遂其兩側地價一致，致上訴人權益確受
    損害。被上訴人此舉實有違行為時土地法第30條及地價調查
    估計規則第4條、第3條第2款、第6條、第7條第1項規定等語
    ，為此求為判決撤銷原處分及訴願決定。
三、被上訴人則以：（一）上訴人所有系爭五結鄉學進都市○○
    ○道路預定地，在公用事業機構未取得用地前，即為都市計
    畫法所稱之公共設施保留地。被上訴人辦理91年公告土地現
    值作業時，因五結鄉省道台九線自學進路以南至中正東路中
    一巷間之道路預定地，道路兩側都市計畫使用分區不同，遂
    以該計畫道路兩側界線為基準，劃設第21公共設施保留地區
    段，並以東側農業區區（農業區○○○○○道地目
    土地，每平方公尺8,000元）、第117-1區段（農業區內建地
    ，每平方公尺26,700元）及西側住宅區區（每平方
    公尺30,700元）之區段地價平均計算，結果為每平方公尺
    21,800元。（二）被上訴人依土地徵收條例第22條第2項規
    定，提交宜蘭縣地價及標準地價評議委員會92年12月26日第
    7次會議復議，並請上訴人代表到場陳述意見。該會為謀區
    域均衡、反應土地實值，更正西側住宅區區91年公
    告土地現值為每平方公尺33,300元，致上訴人所屬第21公共
    設施保留地區段，由每平方公尺21,800元更正為22,667元，
    案經被上訴人於92年2月21日以府地二字第9200018313號公
    告更正在案。該區段徵收補償地價含加成補償每坪約
    112,398元，已反應當時一般正常交易價格，並無偏低。（
    三）宜蘭縣地價及標準地價評議委員會於評議90年公告土地
    現值時，考量當時景氣欠佳，民間要求調降公告土地現值聲
    浪極高，該會為減輕土地所有權人稅賦負擔，除預定徵收用
    地外，對全縣建築用地等以該區段一般正常交易價格之4.7
    成調整，農牧用地等則以一般正常交易價格之3成調整，全
    縣一致。上訴人所有土地當年並無徵收計畫，其毗鄰第117
    、117-1、130區段依該會決議調整再予平均計算結果，每平
    方公尺為13,700元，絕無上訴人所指被上訴人期以低價徵收
    ，以達節省國庫支出之目的情事。況交通部公路總局第四區
    養護工程處提報預定於91年度辦理本路段用地取得，以91年
    4月2日（91）四工用字第9104113號函通知被上訴人，俾供
    被上訴人辦理調整公告土地現值參考，嗣被上訴人於91年公
    告土地現值評議時，即建議該會就該毗鄰之非公共設施保留
    地同以徵收區段提列，俾期調高公告土地現值，以減少被徵
    收戶損失。（四）依宜蘭縣編製91年土地現值表作業進度表
    實施進度，調查買賣實例及影響區段地價之資料期間為90年
    3月1日至91年2月28日。上訴人質疑被上訴人不採用訴外人
    鄭奇財等88年間之買賣交易案例，顯然不諳地價調查程序。
    況該等買賣案例分為農業區內建地及住宅區○○○○道路預
    定地使用管制迥然不同。（五）被上訴人依92年3月14日修
    正前地價調查估計規則第21條第1項第2款及第2項後段規定
    及內政部90年4月30日台（90）內地字第9007335號函意旨，
    將五結鄉○○路以南至中正東路中一巷間之省道台九線道路
    預定地（即上訴人所有土地所在地段）兩側，分為東側農業
    區、西側住宅區，該等分區鄰○道路預定地之適當範圍內土
    地，分別劃設第117號（農業區○○○○○道地目土地）、
    第117-1號（農業區內建地目土地）及第130號（住宅區）等
    3個一般路線價區段，並分別估計其區段地價。而上訴人所
    有道路預定地，既非農業區區，亦非住宅區區，被上訴人將其視為「帶狀保留地處於非路線價區段者
    」，並依毗鄰兩側非保留地之區段地價平均計算，依法有據
    。至被上訴人90年12月26日（上訴人誤繕為91年2月）90府
    地二字第148301號公告徵收之省道台九線85k+809-86k+226
    路基拓寬工程用地，因該路段內之道路預定地兩側均同為農
    業區或住宅區（商業區），地價相當，故90年辦理公告土地
    現值作業時，將道路預定地旁使用分區相同之兩側適當範圍
    內土地，劃為同一路線價區段，農業區公告土地現值評定結
    果，每平方公尺為6,000元，住宅區部分則為每平方公尺
    35,100元，被上訴人並依平均地權條例施行細則第63條第1
    項第1款後段規定，以該路線價為公共設施保留地地價。上
    訴人所有土地介於農業區與住宅區間，繁榮程度與兩側同為
    農業區或住宅區（商業區）之土地有別，自不得依較低之農
    業區或較高之住宅區、商業區地價予以補償。（六）省道台
    九線58k+400-67k+600路基拓寬工程用地，係因新年度土地
    現值公告前即經內政部核准徵收，因後續逕為分割、地價分
    算等作業，不及於90年6月30日前公告徵收，該會為維護被
    徵收土地所有權人權益，才有維持公告土地現值之決議。至
    上訴人所有土地，於90年度並無徵收計畫，該會為減輕土地
    所有權人移轉時土地增值稅負擔，比照縣內其他非徵收土地
    幅度調整。惟在得知交通部將辦理徵收後，除專案評定其公
    告土地現值及加成補償成數，更於91年12月26日第7次會議
    復議時，考量區域均衡及反應土地實值，調高公告土地現值
    （由每平方公尺21,800元調整為22,667元），實已兼顧徵收
    與非徵收地區土地所有權人權益，絕無上訴人所指有意作不
    公平待遇，或以低價徵收節省國庫之事實等語，資為抗辯。
四、原審斟酌全辯論意旨及調查證據之結果，以：（一）交通部
    公路總局為辦理省道台九線86K+226-86K+968路基拓寬工程
    ，需用上訴人所有系爭土地，報經內政部91年8月21日台內
    地字第0910066716號函核准徵收，被上訴人以91年11月1日
    府地二字第0910125938號公告徵收（公告期間自91年11月4
    日起至91年12月3日止），上訴人以徵收補償費地價偏低為
    由，於公告期間內之91年11月14日提出異議，案經被上訴人
    提請該縣地價及標準地價評議委員會91年12月26日第7次會
    議復議，其決議：「為謀區域均衡，反應土地實值，本案毗
    鄰非公共設施保留地第130地價區段本期擬評公告土地現值
    區段地價調整為每平方公尺5,000元（91年公告土地現值由
    每平方公尺30,700元更正為每平方公尺33,300元）；調整後
    第21地價區段由每平方公尺21,800元更正為22,667元。」被
    上訴人乃以92年1月22日府地二字第0920009887號函復上訴
    人上開復議結果等情，有上開徵收核准函、公告異議書、宜
    蘭縣地價及標準地價評議委員會91年12月26日第7次會議復
    議決議及更正函等件為證，並為兩造所不爭執，堪認為實。
    （二）上訴人所有系爭土地，乃五結鄉學進都市○○○道路
    預定地，在公用事業機構未取得用地前，即為都市計畫法所
    稱之公共設施保留地，此為兩造所不爭之事實，系爭土地無
    從依其公告現值計算法定補償費，而係應依平均地權條例施
    行細則第63條及地價調查估計規則第22條第1項第3款規定，
    以系爭土地毗鄰兩側非保留地之區段地價平均計算。經查，
    本件上訴人所有系爭土地，為位於宜蘭縣五結鄉省道台九線
    自學進路以南至中正東路中一巷間之道路預定地，宜蘭縣羅
    東地政事務所辦理91年公告土地現值作業時，由於道路兩側
    都市計畫使用分區不同，遂以該計畫道路兩側界線基準劃設
    第21地價區段，並依規定以東側農業區區（即第
    117地價區段，每平方公尺8,000元）、建築用地區段（即第
    117-1地價區段，每平方公尺26,700元）及西側住宅區區段
    （即第130地價區段，每平方公尺30,700元）之區段地價平
    均計算，結果為每平方公尺21,800元。因上訴人於公告期間
    內異議，經被上訴人依土地徵收條例第22條第2項規定提交
    宜蘭縣地價及標準地價評議委員會92年12月26日第7次會議
    復議。該會考量區域均衡及反應土地實值，並參照交通部公
    路總局第四區養護工程處提報預定於91年度辦理本路段用地
    取得，曾以91年4月2日（91）四工用字第9104113號函通知
    被上訴人，俾供被上訴人辦理調整公告土地現值參考等情事
    ，更正西側住宅區第130地價區段91年公告土地現值為每平
    方公尺33,300元，致上訴人所屬第21公共設施保留地區段平
    均計算結果，由每平方公尺21,800元更正為22,667元，此有
    上開決議及內政部92年1月10日台內地字第0920002133號函
    及被上訴人92年2月21日府地二字第0920018313號公告可查
    ，實已兼顧徵收與非徵收地區土地所有權人權益，更可證並
    無上訴人所指有意作不公平待遇，或期以低價徵收節省國庫
    之情事。（三）上訴人雖提出附近被徵收土地分別以每平方
    公尺52,650元及46,050元徵收補償，高於系爭土地1、2萬元
    云云，經查上訴人所指之土地，係被上訴人以90年12月26日
    （上訴人誤繕為91年2月）90府地二字第148301號公告徵收
    之省道台九線85k+809-86k+226路基拓寬工程用地，因該路
    段內之道路預定地兩側均同為農業區或住宅區（商業區），
    地價相當，故90年辦理公告土地現值作業時，將道路預定地
    旁使用分區相同之兩側適當範圍內土地劃為同一路線價區段
    ，農業區公告土地現值評定結果為每平方公尺6,000元、住
    宅區部分則為每平方公尺35,100元，被上訴人並依平均地權
    條例施行細則第63條第1項第1款後段規定，以該路線價為公
    共設施保留地地價。但上訴人所有土地介於農業區與住宅區
    間，繁榮程度與兩側同為農業區或住宅區（商業區）之土地
    有別，自不得依較低之農業區或較高之住宅區、商業區地價
    予以補償，二者情況有別，自不得比附援引。（四）依宜蘭
    縣編製91年土地現值表作業進度表實施進度，調查買賣實例
    及影響區段地價之資料期間為90年3月1日至91年2月28日；
    且系爭第21地價區段所毗鄰之非公共設施用地第117、117-1
    、130地價區段，於91年公告土地現值作業期間並無買賣實
    例，宜蘭縣羅東地政事務所乃依規定選取使用分區相同且有
    買賣交易實例之區段，進行區域因素之修正，並填具區段地
    價估價報告表，尚無上訴人所稱以羅東第333地價區段及冬
    山第78地價區段作為上開區段地價之估價準據。故本件被上
    訴人以第21地價區段91年公告土地現值每平方公尺22,267元
    加5成計算系爭土地徵收補償費，並無違誤。上訴人質疑被
    上訴人不採用鄭奇財等88年間之買賣交易案例，顯然不諳地
    價調查程序。況該等買賣案例分為農業區內建地及住宅區○
    ○○○道路預定地之使用管制迥然不同，上訴人要求被上訴
    人參採，殊不合理。另依平均地權條例第46條規定，並依地
    價調查估計規則（由土地法施行法第40條及平均地權條例授
    權內政部訂定）規範之調查程序所估計之公告地價，即成為
    核定徵收補償地價之依據。另查，土地現值經公告後，即成
    為課徵地價稅與核定徵收補償地價之依據，將直接影響人民
    財產利益之負擔以及損失之填補，故可認為屬於發生具體法
    律效果之行政行為。就此行政行為作用之對象而言，其雖非
    針對人民擁有之個別地號土地現值有所決定，而係就各該地
    價區段之土地現值，但各該地價區段內個別土地歸屬何人所
    有，均可透過地政機關或由土地登記簿中查得，是以其發生
    效力之範圍係由「一般性特徵可得確定其範圍者」，職是之
    故，土地現值公告之法律性質應為行政程序法第92條第2項
    行政處分中之一般處分。土地現值公告既屬於一般處分，則
    當地政機關公告時，對受處分之相對人即土地所有權人，已
    具有拘束力，權利受影響之人民即應於公告時起或知悉時起
    ，於法定期間內循行政救濟途徑表示不服，待法定救濟期間
    經過後，土地現值公告之行政處分具有形式存續力，行政處
    分對受處分之相對人即所有權人之拘束力更為強化，土地所
    有權人自不得再對所有土地之公告現值形成過程有所爭執。
    是以，當被上訴人（或其他徵收補償機關）就徵收補償地價
    有所決定時，土地所有權人自不得藉對補償地價不服，而要
    求撤銷或變更原土地現值公告之行政處分內容。（五）依平
    均地權條例第46條之規定，除作為徵收補償地價之依據，尚
    作為土地移轉時主管機關審核土地移轉現值之用。宜蘭縣地
    價及標準地價評議委員會於評議90年公告土地現值時，考量
    當時景氣欠佳，民間要求調降公告土地現值減輕土地所有權
    人稅賦負擔之要求，該會為減輕土地所有權人移轉時增值稅
    負擔，除預定徵收用地外，對全縣建築用地等，比照縣內其
    他非徵收土地幅度調整，是以該區段一般正常交易價格之
    4.7成調整，農牧用地等則以一般正常交易價格之3成調整，
    全縣一致。上訴人所有土地當年（90年）並無徵收計畫，其
    毗鄰第117、117-1、130區段依該會決議調整再予平均計算
    ，結果為每平方公尺13,700元，應無上訴人等所指被上訴人
    期以低價徵收，以達節省國庫支出之目的。上訴人並未具體
    指摘據以為系爭土地計算地價基準之毗鄰第117、117-1、
    130區段地價有違反平等之個別調降情事，顯不可採。（六
    ）五結鄉○○路以南至中正東路中一巷間之省道台九線道路
    預定地（即上訴人所有土地所在地段）兩側，東側為農業區
    、西側為住宅區，兩分區因使用管制不同，地價顯不相當，
    被上訴人辦理91年公告土地現值，依92年3月14日修正前地
    價調查估計規則第21條第1項第2款及第2項後段規定及內政
    部90年4月30日台（90）內地字第9007335號函意旨，將該等
    分區鄰○道路預定地之適當範圍內土地，分別劃設第117號
    （農業區○○○○○道地目土地）、第117-1號（農業區內
    建地目土地）及第130號（住宅區）等3個一般路線價區段，
    並分別估計其區段地價。上訴人所有道路預定地，既非農業
    區區，亦非住宅區區，被上訴人將其視為
    「帶狀保留地處於非路線價區段者」，並依毗鄰兩側非保留
    地之區段地價平均計算，依法有據。從而，被上訴人依平均
    地權條例施行細則第63條及地價調查估計規則第22條第1項
    第3款規定，計算系爭土地補償地價為每平方公尺22,667元
    ，並無不合等詞，為判斷基礎，因而駁回上訴人原審之訴。
五、本院按：「被徵收之土地，應按照徵收當期之公告土地現值
    ，補償其地價。在都市計畫區內之公共設施保留地，應按毗
    鄰非公共設施保留地之平均公告土地現值，補償其地價。」
    「本條例第三十條第一項規定之毗鄰非公共設施保留地之平
    均公告土地現值，指毗鄰各非公共設施保留地區段地價之平
    均數；於每年編製土地現值時，依平均地權條例施行細則第
    六十三條規定計算之。」「直轄市或縣（市）主管機關依本
    條例第四十六條規定查估土地現值時，對都市計畫公共設施
    保留地之地價，應依左列規定辦理：一、保留地處於繁榮街
    道路線價區段○○○路線價按其臨街深度指數計算。但處於
    非繁榮街道兩旁適當範圍內劃設之一般路線價區段○○○路
    線價為其地價。二、保留地毗鄰土地均為路線價道路者，其
    處於路線價區段部分，依前款規定計算，其餘部分，以道路
    外圍毗鄰非保留地裡地區段地價平均計算。三、保留地毗鄰
    土地均為路線價區段者，其處於路線價區段部分依第一款規
    定計算，其餘部分，以道路外圍毗鄰非保留地裡地區段地價
    平均計算。四、帶狀保留地處於非路線價區段者，其毗鄰兩
    側為非保留地時，以其毗鄰兩側非保留地之區段地價平均計
    算，其穿越數個地價不同之區段○○○○段計算。五、前四
    款以外之保留地，以毗鄰非保留地之區段地價平均計算。」
    土地徵收條例第30條第1項、同條例施行細則第31條第1項、
    平均地權條例施行細則第63條第1項分別定有明文。則關於
    徵收公共設施保留地補償地價之計算方式，與該地之公告土
    地現值之作成方式固屬相同，均係依平均地權條例施行細則
    第63條規定為之，惟徵收補償地價與公告土地現值之法律性
    質、基礎法律依據則非同一，若引用法律依據錯誤，即屬適
    用法律錯誤。次按行為時地價及標準地價評議委員會組織規
    程第4條規定：「本會置委員十五人，其中一人為主任委員
    ，由直轄市市長或副市長、縣（市）長或副縣（市）長兼任
    ；一人為副主任委員，由直轄市政府秘書長、縣（市）政府
    主任秘書兼任；其餘委員，由直轄市或縣（市）政府就下列
    人員遴聘之：一、議員代表一人。二、地方公正人士一人。
    三、對地價有專門知識之學者、專家三人。四、農會理事長
    或其指定之人員一人。五、建築師公會理事長或其指定之人
    員一人。六、銀行公會理事長或其指定之人員一人。七、地
    政主管人員一人。八、財政主管人員一人。九、工務或都市
    計畫主管人員一人。一○、建設或農林主管人員一人。一一
    、稅捐主管人員一人。」經查：（一）交通部公路總局為辦
    理省道台九線86K+226-86K+968路基拓寬工程，需用上訴人
    所有系爭土地，報經內政部於91年8月21日核准徵收，被上
    訴人旋即於91年11月1日公告徵收，上訴人於公告期間以徵
    收補償費地價偏低為由提出異議，經被上訴人提請該縣地價
    及標準地價評議委員會91年12月26日第7次會議復議，決議
    西側毗鄰之第130號非公共設施保留地地價區段公告土地現
    值由每平方公尺30,700元更正為每平方公尺33,300元；與東
    側毗鄰之第117、117-1號非公告設施保留地地價區段公告土
    地現值分別為每平方公尺8,000元、26,700元，調整系爭土
    地所在第21地價區段為22,667元，並以此數額計算應補償上
    訴人之徵收補償地價等情，為原審依法認定之事實。（二）
    觀之被上訴人於原審之答辯，其係謂：宜蘭縣地價及標準地
    價評議委員會92年12月26日第7次會議，．．．為謀區域執
    行、反應土地實值，更正西側住宅區第130地價區段91年度
    公告土地現值為每平方公尺33,000元，致上訴人所屬第21公
    共設施保留地區段平均計算結果，由每平方公尺21,800元更
    正為22,667元（原判決第6頁第7行至第12行，第8頁第5、6
    行）等語。原審依其所認定前開事實之結果，肯定被上訴人
    答辯所述，爰謂「被告（即本件被上訴人）以第21地價區段
    91年公告土地現值每平方公尺22,267元加5成補償計算系爭
    土地徵收補償費，並無違誤。」等語，經核原審顯係以被徵
    收土地之公告土地現值作為徵收補償地價，而非以毗鄰非公
    共設施保留地之平均公告土地現值作為徵收補償地價，揆之
    前開規定及說明，本件關於徵收補償地價之決定，自有未適
    用土地徵收條例第30條、同條例施行細則第31條規定之違法
    。（三）本件被上訴人係認系爭土地所在公告設施保留地屬
    帶狀保留地處於非路線價區段者，毗鄰兩側為非保留地，其
    東側部分為第117號地價區段（農業區○○○○○道地目土
    地）及第117-1號地價區段（農業區內建地目土地）（原判
    決第7頁第13、14行），則系爭帶狀之公共設施保留地所在
    地價區段，似已穿越2地價不同之區段。上訴人據此主張系
    爭土地所在地價區段○○段計算，亦即應分為2地價區段等
    語，揆之平均地權條例施行細則第63條第1項第4款規定，尚
    非無據。（四）本件上訴人於對徵收補償地價提出異議，被
    上訴人提交所屬地價及標準地價評議委員會復議，決議變更
    本件第130地價區段91年之公告土地現值，已如前述，上訴
    人未逾訴願期間，即對該行政處分提起訴願，應無法定救濟
    期間經過後，公告土地現值更具有形式存續力，對土地所有
    權人之拘束力更為強化後，即不得再為爭執之問題。原審認
    上訴人對此已不得再為爭執，尚有未洽。（五）本件上訴人
    於原審主張被上訴人所屬地價及標準地價評議委員會之委員
    中，有8人係被上訴人所屬機關人員，其評議難期公正等語
    ，苟上訴人此項主張屬實，則為本件地價評議之被上訴人所
    屬地價及標準地價評議委員會組織，即與行為時地價及標準
    地價評議委員會組織規程第4條規定不合，其所為地價評議
    即難採取。究竟實情如何，原審未予調查認定，亦未於判決
    理由中說明上訴人之主張是否可採，核有未合。（六）綜上
    所述，本件原審判決尚有疏漏，上訴意旨指摘原判決違誤，
    求為廢棄，非無理由；又因本件尚有事實尚待調查，爰將本
    件發回原審法院。
據上論結，本件上訴為有理由，爰依行政訴訟法第256條第1項、
第260條第1項前段，判決如主文。
中    華    民    國    95    年    12    月    7     日
                  第五庭審判長法  官  黃  合  文
                              法  官  梁  松  雄
                              法  官  吳  明  鴻
                              法  官  鄭  小  康
                              法  官  帥  嘉  寶
以  上  正  本  證  明  與  原  本  無  異
中    華    民    國    95    年    12    月    7     日
                              書記官  阮  桂  芬


司法院資訊處製作；財團法人民間司法改革基金會備份。
